臺灣高等法院民事裁定
111年度家聲抗字第41號
抗  告  人  李慈暉  

上列抗告人因與相對人李宗賢間聲請法官迴避事件，對於中華民
國111年6月23日臺灣新北地方法院111年度家聲字第43號所為裁
定提起抗告，本院裁定如下： 
    主  文
抗告駁回。
抗告費用由抗告人負擔。
    理  由
一、本件聲請及抗告意旨略以：相對人向原法院聲請通常保護令
    ，經原法院以111年度家護字第562號審理在案（下稱系爭通
    常保護令事件）。惟承審法官未詢問相對人驗傷單之傷害何
    來，亦未調取相對人後續是否有就醫紀錄，就伊已表明相對
    人長期對伊母親施暴、反覆陷害及求助伊等事實復未釐清，
    即逕詢問伊是否搬走，並稱係因伊打翻相對人麵食致相對人
    精神壓力等語，更不斷催促伊於空白紙上簽名，未依職權瞭
    解案情。且螢幕上未顯示筆錄內容，法庭錄音亦有中斷之情
    形，足認承審法官於執行職務有偏頗之虞，爰依民事訴訟法
    第33條第1項第2款聲請承審法官迴避，原裁定駁回伊之聲請
    顯有違誤，應予廢棄等語。
二、按民事訴訟法第33條第1項第2款所謂法官有前條所定以外之
    情形，足認其執行職務有偏頗之虞，係指法官對於訴訟標的
    有特別利害關係，或與當事人之一造有密切之交誼，或有其
    他情形客觀上足疑其為不公平之審判者而言（最高法院29年
     抗字第56號判例意旨參照）。倘僅係訴訟進行之指揮，或
    於曉諭發問之態度，致當事人主觀上疑其有偏頗之虞者，尚
    不得據為聲請迴避之原因。又自民事訴訟法於89年2月9日修
    正公布後，為擴大訴訟制度解決紛爭之功能，於第199條第1
    項、第2項分別增設法官除令當事人就事實為適當陳述及辯
    論外，亦應令其就法律觀點為必要之陳述及作適當完全之辯
    論之規定，以使訴訟得妥適進行，並防止發生突襲性裁判，
    而法官於訴訟進行中適度表明心證供當事人為攻擊防禦方法
    之參考，實為避免法官未經闡明逕行適用法律，致對當事人
    造成突襲之必要方法。是於民事訴訟法為此修正後，法官適
    度公開心證，亦不得即認法官執行職務有偏頗之虞。另當事
    人就上開迴避之原因，依民事訴訟法第34條第1項、第2項及
    第284條規定，應提出能即時調查之證據釋明之。
三、經查，相對人向原法院聲請核發通常保護令，經原法院以系
    爭保護令事件受理在案，承審法官並分別於111年4月14日、
    同年5月19日開庭訊問兩造等情，業經本院調閱系爭通常保
    護令事件電子卷宗查閱無訛。上開二調查期日筆錄頁數均為
    2頁，為正反面列印，而當事人簽名處均在第2頁，其中111
    年4月14日期日之筆錄第2頁尚有承審法官訊問、相對人陳述
    、抗告人聲請調查證據等內容；至111年5月19日期日筆錄則
    因訊問內容在筆錄第1頁，聲請人乃於第2頁簽名，惟第2頁
    筆錄內容尚有「台灣新北地方法院家事法庭」及「書記官」
    、「法官」等列印文字，有該二期日筆錄附卷可參（見本院
    卷第17-24頁），難認有何抗告人所主張承審法官令其在空
    白紙上簽名、未予其審閱筆錄內容之情事。且承審法官並依
    聲請人之聲請向新北市政府警察局海山分局（下稱海山分局
    ）調取員警現場密錄器光碟、職務報告、報案紀錄等，經該
    分局函覆在案，有111年4月14日家事報到單、原法院111年4
    月18日新北院賢家嫻111家護字第562號函、海山分局111年5
    月17日新北警海刑字第1113962370號函及所附資料在卷可按
    （見本院卷第27-33頁），並無抗告人所指承審法官未依職
    權瞭解案情之事由。又按法庭錄音設備之使用，目的在輔助
    製作言詞辯論筆錄，此觀民事訴訟法第272條第1項準用同法
    第213條之1規定之內容自明。抗告人主張該上開二期日錄音
    光碟內容有所缺漏，應屬其關於筆錄記載是否有異議而得聲
    請書記官更正之範疇；至抗告人所主張之其餘事由，則為關
    於承審法官之訴訟指揮及發問態度，要與聲請法官迴避事由
    有間。從而，抗告人所主張上情，均無從認定客觀上有何足
    疑本案訴訟承審法官為不公平審判情事。抗告人復未能提出
    即時調查之證據以釋明本案訴訟之承審法官對於該訴訟標的
    有何特別利害關係，或與當事人之一造有何密切之交誼或嫌
    怨，或基於其他情形客觀上足疑承審法官進行審理程序時有
    何不公平情事，揆諸首揭說明，抗告人徒執上情指摘承審法
    官執行職務有偏頗之虞而聲請法官迴避，顯與民事訴訟法第
    33條第1項第2款規定之要件不合，是抗告人本件聲請，自無
    理由。
四、綜上所述，抗告人依民事訴訟法第33條第1項第2款規定，聲
    請系爭保護令事件之承審法官迴避，非有理由。原裁定駁回
    抗告人之聲請，核無違誤。抗告意旨猶執前詞，指摘原裁定
    不當，聲明廢棄，非有理由，應駁回其抗告。 
五、據上論結，本件抗告為無理由，爰裁定如主文。
中　　華　　民　　國　　111 　年　　9 　　月　　15　　日
                  家事法庭
                      審判長法  官  張靜女
                            法  官  范明達
                            法  官  葉珊谷
正本係照原本作成。
本裁定除以適用法規顯有錯誤為理由外，不得再抗告。如提起再
抗告，應於收受送達後10日內委任律師為代理人向本院提出再抗
告狀。並繳納再抗告費新臺幣１千元。
中　　華　　民　　國　　111 　年　　9 　　月　　15　　日
　　　　　　　　　　　　　
　　　　　　　　　　　　　  書記官  陳玉敏